【裁判字號】    98,審簡上,298
【裁判日期】    990423
【裁判案由】    詐欺
【裁判全文】
臺灣士林地方法院刑事判決           98年度審簡上字第298號
上  訴  人
即  被  告  丙○○原名：黃偉.
上列上訴人即被告因詐欺案件，不服本院士林簡易庭中華民國98
年10月30日98年度士簡字第867 號第一審刑事簡易判決（偵查案
號：臺灣士林地方法院檢察署98年度偵字第7694號、臺灣宜蘭地
方法院檢察署98年度偵字第4122號），提起上訴，本院管轄第二
審之合議庭判決如下：
    主  文
原判決撤銷。
丙○○幫助犯詐欺取財罪，累犯，處有期徒刑月，如易科罰金
，以新臺幣壹仟元折算壹日。
    事  實
一、丙○○前因業務過失傷害案件，經臺灣花蓮地方法院以96年
    度交易字第9 號判決判處有期徒刑4 月，並經臺灣高等法院
    花蓮分院以96年度交上易字第9 號判決駁回上訴確定，嗣經
    裁定減刑為有期徒刑2 月確定，於民國96年10月23日易科罰
    金執行完畢。詎其猶不知悛悔，於97年12月10日之前某日，
    見報紙刊登申辦行動電話門號可換取金錢之分類廣告，以其
    高職畢業之教育程度，明知申辦行動電話門號乃輕易之事，
    不認識之人願出價收購他人申辦之行動電話門號使用，實欲
    以之作為詐欺工具而遂行犯行，仍因缺錢花用而不違背其本
    意，基於幫助詐欺取財之犯意，經與刊登該廣告之某真實姓
    名、年籍不詳之成年男子聯繫後，旋依該人指示，於97年12
    月10日某時許，前往家樂福電信股份有限公司（下稱家樂福
    公司）宜蘭門市申請取得0000000000號行動電話門號，並於
    1 至2 日後之某時，在宜蘭縣宜蘭市火車站，將該門號之SI
    M 卡販售予該成年男子，供該成年男子作為詐騙聯絡工具，
    進而取得新臺幣（下同）1,200 元之報酬，供該成年男子作
    為詐騙聯絡工具，以此方式幫助該成年男子向他人詐取財物
    。嗣該成年男子於取得上揭門號之SIM 卡後，即意圖為自己
    不法之所有，而基於詐欺取財之犯意，分別為如下犯行：
(一)、在雅虎奇摩拍賣網站上刊登拍賣衛星導航之虛偽訊息，並留
    下丙○○申辦之上開門號行動電話以供取信及聯絡，適甲○○於98年1 月16日某時許，在臺北市○○區○○路陽光街34
    7 號3 樓公司上網瀏覽該訊息，因而陷於錯誤下標購買，並
    依指示於98年1 月16日下午2 時27分，前往公司樓下某便利
    商店內設置之國泰世華銀行自動櫃員機，轉帳匯款得標金額
    7,600 元至該刊登廣告之成年男子所指定之楊智傑（涉犯幫
    助詐欺罪嫌部分，檢察官另案偵辦）所有之合作金庫商業銀
    行北新竹分行（下稱合庫商銀）帳號0000000000000 號帳戶
    內。
(二)、在某不詳之網站上刊登拍賣二手電玩PSP-3007之虛偽訊息，
    並留下丙○○申辦之上開門號行動電話以供取信及聯絡，適
    乙○○於98年1 月17日某時許，在新竹縣竹北市○○路48巷
    4 號住處上網瀏覽該訊息，因而陷於錯誤下標購買，並依指
    示於98年1 月17日下午4 時許，前往住處附近之便利商店內
    設置之自動櫃員機，匯款得標金額5,000 元至該刊登廣告之
    成年男子所指定之帳戶內。
    嗣因甲○○及乙○○於匯款後，遲未收到貨物，發現遭騙報
    警處理，經警調閱上開行動電話之申辦資料後，始循線查獲
    上情。
二、案經臺北市政府警察局北投分局報告臺灣士林地方法院檢察
    署檢察官偵查後聲請簡易判決處刑及新竹縣政府警察局竹北
    分局報告臺灣宜蘭地方法院檢察署檢察官偵查後移送併案審
    理。
    理  由
一、按被告以外之人於審判外之言詞或書面陳述，除法律有規定
    者外，不得作為證據；又被告以外之人於審判外之陳述，雖
    不符合同法第159 條之1 至第159 條之4 之規定，但經當事
    人於審判程序同意作為證據，法院審酌該言詞陳述或書面陳
    述作成時之情況，認為適當者，亦得為證據。當事人、代理
    人或辯護人於法院調查證據時，知有第159 條第1 項不得為
    證據之情形，而未於言詞辯論終結前聲明異議者，視為有前
    項之同意，刑事訴訟法第159 條第1 項及第159 條之5 分別
    定有明文。查本判決下列所引用之各該被告以外之人於審判
    外之陳述，雖屬傳聞證據，惟據被告於本院準備程序時及檢
    察官於本院審理時同意採為證據使用，且迄至言詞辯論終結
    前亦未再聲明異議，本院審酌此等證據資料製作時之情況，
    尚無違法不當及證明力明顯過低之瑕疵，亦認為以之作為證
    據應屬適當，故揆諸前開規定，爰逕依刑事訴訟法第159 條
    之5 規定，認前揭證據資料均例外有證據能力，合先敘明。
二、上開犯罪事實，業據被告丙○○於偵查中及本院準備程序時
    迭承不諱（參見臺灣士林地方法院檢察署98年度偵字第7694
    號偵查卷第26頁，本院卷第62頁），核與被害人甲○○於警
    詢時指述、偵查中證述及被害人乙○○於警詢時指述渠等因
    網路購物而遭詐騙，對方係留下被告上開行動電話門號供作
    聯絡轉帳付款事宜之用之被害情節相符（參見同上第7694號
    偵卷第4 頁至第5 頁、第27頁至第28頁，第00000000000 號
    警偵卷第6 頁至第8 頁），並有家樂福公司98年2 月12日家
    樂福電信字第098020062 號函附之電信門號申請書、被害人
    甲○○之國泰世華銀行客戶交易明細表影本、被害人甲○○
    發給雅虎奇摩拍賣網站之檢舉函及合庫商銀帳號0000000000
    000 號帳戶之開戶基本資料及資金往來明細資料等件在卷可
    證（附於同上第7694號偵卷第7 頁、第10頁至第12頁、第16
    頁至第18頁、第14頁至第15頁）。綜上各情，足認被告自白
    與事實相符，堪以採信。本件事證至為明確，被告犯行堪以
    認定，應依法論科。
三、核被告丙○○所為，係犯刑法第30條第1 項幫助犯刑法第33
    9 條第1 項詐欺取財罪。又被告係以一出售上開門號SIM 卡
    之幫助行為，幫助他人分別詐得被害人甲○○及乙○○等人
    之財物，係一行為而觸犯2 個幫助詐欺取財罪，為想像競合
    犯，應從一重論以一幫助詐欺取財罪。被告幫助他人實行犯
    罪行為，為幫助犯，依刑法第30條第2 項之規定，按正犯之
    刑減輕之。又被告有如犯罪事實欄所載前案科刑及執行之情
    形，有臺灣高等法院被告前案紀錄表在卷可考，其於有期徒
    刑執行完畢後5 年內，故意再犯本案有期徒刑以上之罪，為
    累犯，應依刑法第47條第1 項之規定加重其刑，並就前揭刑
    之加重減輕，依法先加後減之。另檢察官聲請簡易判決處刑
    （與起訴有相同效力）意旨雖未敘及被告幫助他人詐欺被害
    人乙○○犯行部分，然此部分犯行與聲請人聲請簡易判決處
    刑並經本院認定有罪之犯行間有想像競合犯之裁判上一罪關
    係，為起訴效力所及，復經檢察官移送併案審理，基於審判
    不可分原則，本院自應併予審理，附此敘明。
四、上訴意旨否認犯行部分，被告已於本院審理中坦承犯行不諱
    ，核其自白與卷內事證相符，堪認屬實，本案被告犯行事證
    明確，已據說明如前，被告此部分之上訴即無理由，原審以
    被告罪證明確，予以論罪科刑，固非無見。惟按刑事審判之
    量刑，在於實現刑罰權之分配的正義，故法院對有罪之被告
    科刑，應符合罪刑相當之原則，使罰當其罪，以契合人民之
    法律感情，此所以刑法第57條明定科刑時應審酌一切情狀，
    尤應注意該條所列各款事項，以為科刑輕重之標準，經查，
    被告因一時失慮而觸法網，然其並非直接詐騙被害人之主犯
    ，僅為出售門號SIM 卡供他人詐欺取財之幫助犯，其犯罪情
    節非重且於原審判決後已賠償被害人甲○○同意之損害金額
    半數（即3,800 元），此有本院公務電話紀錄及郵政國內匯
    款執據、郵政匯票影本等件存卷可稽（附於本院卷第66頁、
    第75頁），原審未及審酌至此，所為量刑，即有可議，被告
    上訴意旨指摘原審量刑過重部分，為有理由，自應由本院將
    原判決予以撤銷改判。爰審酌被告出售上開門號SIM 卡供他
    人從事詐財行為，非但增加被害人追索財物之困難，造成社
    會人心不安，亦助長詐欺犯罪之氣焰，對社會秩序造成相當
    程度之危害，惟考量被害人等遭詐欺金額、被告犯後坦承犯
    行且已賠償被害人之一甲○○所受損害之半數金額，態度尚
    稱良好，並其犯罪手段、生活狀況及智識程度等一切情狀，
    量處如主文所示之刑，並諭知易科罰金之折算標準，以示懲
    儆。被告所有並出售予他人而幫助該他人犯本案詐欺犯行所
    用之SIM 卡1 枚並未扣案，而該他人身分不明，況該SIM 卡
    僅需經電信公司辦理門號停話後即失其效用，尚無繼續供作
    犯罪工具之虞，為免執行困難，爰不予宣告沒收。另被告出
    售上開SIM 卡所得1,200 元，雖係被告犯罪所得之物，然未
    扣案，衡情應已花用殆盡，亦不予宣告沒收，均併此敘明。
五、被告經合法傳喚，無正當之理由不到庭，本院爰不待其陳述
    ，逕為一造辯論判決。
六、據上論斷，應依刑事訴訟法第455 條之1 第1 項、第3 項、
    第369 條第1 項前段、第371 條、第364 條、第299 條第1
    項前段，刑法第30條第1 項前段、第2 項、第339 條第1 項
    、第55條前段、第41條第1 項前段、第47條第1 項，刑法施
    行法第1 條之1 ，判決如主文。
本案經檢察官彭康凡到庭執行職務。
中    華    民    國    99    年    4     月    23    日
                  刑事第一庭審判長法  官  雷雯華
                                  法  官  王沛雷
                                  法  官  吳祚丞
以上正本證明與原本無異。
本件不得上訴。
                                  書記官  丁梅芬
中    華    民    國    99    年    4     月    23    日
附錄論罪科刑法條：
刑法第339條第1項
意圖為自己或第三人不法之所有，以詐術使人將本人或第三人之
物交付者，處 5 年以下有期徒刑、拘役或科或併科 1 千元以下
罰金。

司法院資訊處製作；財團法人民間司法改革基金會備份。
